臺灣新竹地方法院刑事判決
111年度金訴字第54號
公  訴  人  臺灣新竹地方檢察署檢察官
被      告  黃瑞美


上列被告因違反洗錢防制法等案件，經檢察官提起公訴（臺灣新
竹地方檢察署110年度偵緝字第968號、110年度偵字第11801號、
第12169號）及移送併辦（臺灣新竹地方檢察署111年度偵字第14
67號、臺灣新北地方檢察署111年度偵緝字第2002號），被告於
本院準備程序中，就被訴事實均為有罪之陳述，經告知被告簡式
審判程序之旨，並聽取檢察官及被告之意見後，經本院合議庭評
議後裁定由受命法官獨任進行簡式審判程序，本院判決如下：
    主  文
黃瑞美幫助犯洗錢防制法第十四條第一項之一般洗錢罪，處有期
徒刑貳月，併科罰金新臺幣壹萬元，罰金如易服勞役，以新臺幣
壹仟元折算壹日。緩刑貳年，並應依附件即本院一一一年度刑移
調字第六○號調解筆錄所示之內容履行。
    事  實
一、黃瑞美依其社會生活之通常經驗與智識思慮，雖可預見將其
    所有金融帳戶之存摺、金融卡及密碼提供非屬親故或互不相
    識之人使用，有遭他人利用作為財產犯罪所得財物匯入及提
    領工具之可能，並藉此達到掩飾詐欺犯罪所得去向之目的，
    使犯罪查緝更形困難，進而對該正犯所實行之詐欺取財、恐
    嚇取財，及掩飾該詐欺犯罪所得去向之洗錢罪正犯行施以一
    定助力，仍基於縱令他人以其所申辦之金融帳戶實行詐欺取
    財、恐嚇取財犯行、掩飾詐欺犯罪所得去向，亦均不違其本
    意之幫助犯意，於民國110年3月間某日，在新竹縣○○鄉○○路
    000號，以新臺幣（下同）1萬元之代價，將其所申辦中國信
    託商業銀行股份有限公司（下稱中國信託銀行）帳號000-00
    0000000000號帳戶（下稱中國信託銀行帳戶）、台新國際商
    業銀行股份有限公司（下稱台新銀行）帳號000-0000000000
    0000號帳戶（下稱台新銀行帳戶）之存摺、金融卡暨其等密
    碼及中國信託銀行網路銀行帳號、密碼交付與真實姓名年籍
    不詳自稱「鍾士憶」之犯罪集團成員使用，以此方式幫助該
    集團成員遂行詐欺取財、恐嚇取財及洗錢等犯罪行為。嗣該
    犯罪集團成員取得前揭中國信託銀行、台新銀行帳戶等金融
    資料物件後，即各意圖為自己不法所有，基於詐欺取財及洗
    錢之單一犯意，或基於恐嚇取財之犯意，先由該犯罪集團成
    員，於附表各編號「行為時間及方式」欄所示之時間，以該
    欄位所示之方式，向附表編號1至4所示之劉育軒、蔡志杰、
    林姿妤、林萱涵施用詐術，或對附表編號5之林予婕告以恫
    嚇言語，致劉育軒、蔡志杰、林姿妤、林萱涵陷於錯誤，各
    於附表編號1至4「轉帳時間」欄所示之時間，轉帳如附表編
    號1至4「轉帳金額」所示之款項至黃瑞美上開中國信託銀行
    帳戶內，或使林予婕因此心生畏懼，惟林予婕終未依指示轉
    帳而未遂，嗣該附表編號1至4所示之各該款項，旋經該犯罪
    集團成員持該帳戶金融卡提領現金或轉出一空，製造金流斷
    點，而以此方式掩飾、隱匿上開詐欺犯罪所得之去向。
二、案經劉育軒訴由新北市政府警察局樹林分局、蔡志杰訴由雲
    林縣警察局臺西分局、林萱涵訴由新北市政府警察局新莊分
    局、新北市政府警察局板橋分局報告臺灣新竹地方檢察署（
    下稱新竹地檢署）檢察官偵查後起訴及移送併辦，及林予婕
    訴由新北市政府警察局海山分局報告臺灣新北地方檢察署（
    下稱新北地檢署）檢察官移送併辦。 　　
    理  由
壹、程序事項
　　按本案被告黃瑞美所犯幫助詐欺取財、幫助恐嚇取財、幫助
    一般洗錢等罪，均非死刑、無期徒刑、最輕本刑為3年以上
    有期徒刑之罪，或高等法院管轄第一審之案件，被告於本院
    準備程序進行中，就被訴事實均為有罪之陳述，經本院合議
    庭評議後認合於刑事訴訟法第273條之1第1項之規定，裁定
    進行簡式審判程序。又按簡式審判程序之證據調查，不受第
    159條第1項之限制，刑事訴訟法第273條之2定有明文，是於
    行簡式審判程序之案件，被告以外之人於審判外之陳述，除
    有其他不得作為證據之法定事由外，應認具有證據能力。本
    判決所援引被告以外之人於審判外之陳述，因本案採行簡式
    審判程序，復無其他不得作為證據之法定事由，依上說明，
    應認具有證據能力。
貳、實體事項
一、認定犯罪事實所憑之證據及認定之理由
　　上開犯罪事實，業據被告於本院準備、簡式審判程序中均坦
    承不諱（見本院卷第48頁、第76頁、第82頁至第84頁），且
    除有附表各編號「證據方法」欄所示之各該證據可佐外，亦
    有被告上開中國信託銀行帳戶之客戶基本資料、110年3月1
    日至110年4月30日存款交易明細、台新銀行帳戶客戶基本資
    料影本、被告使用手機內與「鍾士憶」之通訊軟體LINE對話
    紀錄翻拍照片各1份（見新竹地檢署110年度偵字第9547號卷
    【下稱偵9547號卷】一第25頁、第26頁至第28頁、新北地檢
    署110年度偵字第44829號影卷【下稱偵44829號卷】第10頁
    、新竹地檢署110年度偵緝字第968號卷第29頁至第73頁）附
    卷憑參，足認被告前揭任意性自白核與事實相符，本案被告
    幫助詐欺取財、幫助恐嚇取財、幫助一般洗錢之犯行事證明
    確，當堪以認定，自應依法論罪科刑。
二、論罪科刑 
　㈠被告交付上開中國信託銀行帳戶、台新銀行帳戶之存摺、金
    融卡暨其等密碼及中國信託銀行帳戶網路銀行帳號、密碼予
    「鍾士憶」，而提供予犯罪集團成員為不法使用，應係基於
    幫助他人詐欺取財、恐嚇取財及一般洗錢罪之不確定犯意，
    且其所為提供銀行帳戶等金融資料物件之行為亦屬刑法詐欺
    取財罪、恐嚇取財罪及一般洗錢罪構成要件以外之行為，其
    既以幫助他人犯罪之意思而參與犯罪構成要件以外之行為，
    且告訴人林予婕雖因此心生畏懼，卻終未轉帳而未遂，是核
    被告所為，係犯刑法第30條第1項前段、第339條第1項之詐
    欺取財既遂罪之幫助犯與同法第30條第1項前段、第346條第
    3項、第1項之恐嚇取財未遂罪之幫助犯，及刑法第30條第1
    項前段、違反洗錢防制法第2條第2款而犯同法第14條第1項
    之一般洗錢罪之幫助犯。　　
　㈡被告提供上開中國信託銀行帳戶等金融資料物件予「鍾士憶
    」後，該犯罪集團成員即持之接續向告訴人林萱涵施用詐術
    ，致其陷於錯誤而先後依指示將附表編號4所示之各該款項
    匯款至被告前揭中國信託銀行內，在自然意義上雖有數個行
    為，惟應各係在同一犯罪決意及預定計畫下所為，因果歷程
    並未中斷，且均係於密切接近之時地，侵害同一法益，各行
    為之獨立性極為薄弱，在刑法評價上，以視為數個舉動之接
    續實行，合為包括之一行為予以評價，較為合理，而應僅論
    以接續犯之一罪。被告以上開單一之幫助行為，使該犯罪集
    團成員得對附表編號1至4所示之告訴人劉育軒、蔡志杰、林
    萱涵、被害人林姿妤施用詐術，並指示其等轉帳至中國信託
    銀行帳戶，而遂行各該詐欺取財之犯行，或對附表編號5之
    告訴人林予婕恫之以恐嚇言語要求財物，已著手實行恐嚇取
    財犯行而未遂，並於該犯罪集團成員自上開各帳戶將附表編
    號1至4所示之款項提領後，即達到其等掩飾犯罪所得去向之
    目的，是被告係一行為同時侵害數財產法益；復以一行為觸
    犯幫助詐欺取財既遂罪及幫助恐嚇取財未遂罪、幫助一般洗
    錢既遂罪，為想像競合犯，應依刑法第55條前段規定，從一
    重論以幫助一般洗錢既遂罪處斷。而檢察官以新竹地檢署11
    1年度偵字第1467號、新北地檢署111年度偵緝字第2002號移
    送併辦部分，該被告交付前揭中國信託銀行帳戶金融資料物
    件幫助犯罪集團成員詐欺告訴人林萱涵暨洗錢既遂部分，及
    被告交付前揭台新銀行帳戶存摺、金融卡暨密碼幫助犯罪集
    團成員對告訴人林予婕實行恐嚇取財未遂部分，經核與本案
    原起訴被告同一幫助詐欺、幫助一般洗錢犯行部分，有裁判
    上一罪之關係，有上開移送併辦意旨書可參，本院自得併予
    審酌。
　㈢按洗錢防制法第16條第2項規定「犯前2條之罪，在偵查或審
    判中自白者，減輕其刑」，查被告就上開幫助一般洗錢之犯
    行，於本院審理時業已坦認不諱，是本院認其符合洗錢防制
    法第16條第2項之規定，乃依法減輕其刑；又被告係幫助他
    人犯一般洗錢罪，爰再依刑法第30條第2項之規定減輕其刑
    ，並依法遞減輕之。
　㈣再者，想像競合犯之處斷刑，本質上係「刑之合併」，其所
    謂從一重處斷，乃將想像競合犯組成之評價上數罪，合併為
    科刑一罪，其所對應之刑罰，亦合併其評價上數罪之數法定
    刑，而為一個處斷刑。易言之，想像競合犯侵害數法益者皆
    成立犯罪，論罪時必須輕、重罪併舉論述，同時宣告所犯各
    罪名，包括各罪有無加重、減免其刑之情形，亦應說明論列
    ，量刑時併衡酌輕罪部分量刑事由，評價始為充足，然後依
    刑法第55條前段規定「從一重處斷」，非謂對於其餘各罪可
    置而不論。因此，法院決定處斷刑時，雖以其中最重罪名之
    法定刑，做為裁量之準據，惟於裁量其輕重時，仍應將輕罪
    合併評價在內。查被告就犯罪事實欄一暨附表編號1至4、附
    表編號5部分，各係犯詐欺取財既遂及恐嚇取財未遂之幫助
    犯，是就此等罪刑，原應各依刑法第30條第2項、併依同法
    第25條第2項規定減刑，惟被告此部分所犯幫助詐欺取財、
    幫助恐嚇取財未遂罪，均屬想像競合犯其中之輕罪，亦即被
    告就此等犯行，俱係從一重之上開幫助一般洗錢罪論處，是
    就此部分想像競合輕罪得減刑部分，自應依上開說明於量刑
    時一併衡酌該部分減輕其刑事由。
　㈤爰以行為人責任為基礎，審酌被告得以預見將帳戶交付他人
    使用，可能因此幫助犯罪集團遂行財產犯罪及洗錢等犯行，
    竟仍將自己申辦之中國信託銀行帳戶、台新銀行帳戶等金融
    資料物件予「鍾士憶」，使該犯罪集團成員得以作為轉向告
    訴人劉育軒、蔡志杰、林萱涵、被害人林姿妤詐欺取財之工
    具，或利用該帳戶對告訴人林予婕實行恐嚇取財，此非但徒
    增上開告訴人、被害人尋求救濟之困難，亦使犯罪集團得以
    遂行詐欺取財犯行，同使執法人員難以追查該集團成員之真
    實身分，其行為當無可取之處，惟念及被告犯後終能坦承全
    部犯行，並已與到庭之告訴人蔡志杰、林萱涵成立調解，此
    有本院111年度刑移調字第60號調解筆錄1份（見本院卷第61
    頁至第62頁）附卷憑參，足見其犯後態度良好，應有悔意，
    加以被告本案幫助行為所涉之犯罪情節非鉅，關於告訴人林
    予婕部分亦屬未遂，又被告前未曾因故意犯罪受有期徒刑以
    上刑之宣告，此有臺灣高等法院被告前案紀錄表1份（見本
    院卷第87頁至其背面）附卷足參，其素行良好，另兼衡被告
    自述現在安養院照護工作、有成年子女、貧窮之家庭經濟狀
    況暨國中畢業之教育程度（見本院卷第85頁）等一切情狀，
    量處如主文所示之刑，並就罰金部分諭知易服勞役之折算標
    準。
　㈥末查，被告前未曾因故意犯罪受有期徒刑以上刑之宣告，業
    如前述，其因一時失慮致為本案犯行，其所為固有不當，惟
    考量被告確非詐欺或恐嚇告訴人、被害人等之正犯，轉入前
    揭中國信託銀行帳戶之款項非鉅，又其終能坦承犯行，復已
    與到庭之告訴人蔡志杰、林萱涵成立調解，堪認已深切反省
    己身所為，是本院信被告經此偵審程序教訓，應已能知所警
    惕，並無再犯之虞，故本院認其所受宣告之刑以暫不執行為
    適當，爰依刑法第74條第1項第1款之規定，併予宣告緩刑2
    年，以啟自新。然為促使被告確實賠償上開告訴人所受損害
    ，並兼顧告訴人蔡志杰、林萱涵之權益保護，爰依刑法第74
    條第2項第3款規定，諭知被告應依本院111年度刑移調字第6
    0號調解筆錄內容，即如附件所示之內容履行。若被告違反
    上開所定負擔情節重大，足認原宣告之緩刑難收其預期效果
    ，而有執行刑罰之必要，依刑法第75條之1第1項第4款規定
    ，檢察官得聲請撤銷其緩刑之宣告，併此敘明。
三、關於沒收部分
　　按犯罪所得，屬於犯罪行為人者，沒收之；前2項之沒收，
    於全部或一部不能沒收或不宜執行沒收時，追徵其價額，刑
    法第38條之1第1項前段、第3項分別定有明文。又，宣告前2
    條（即刑法第38條、第38條之1）之沒收或追徵，有過苛之
    虞、欠缺刑法上之重要性、犯罪所得價值低微，或為維持受
    宣告人生活條件之必要者，得不宣告或酌減之，刑法第38條
    之2第2項亦定有明文。查被告為本案幫助一般洗錢犯行，固
    曾收受「鍾士憶」所交付之對價1萬元，業經其自承在卷（
    見本院卷第48頁），此部分當核屬其犯罪所得，然其業與上
    開告訴人蔡志杰、林萱涵成立調解，而所成立之金額已遠超
    過其所得，並考量該等調解筆錄得為民事強制執行名義，已
    足充分保障前揭告訴人等之求償權，並達澈底剝奪犯罪所得
    之修法目的，是本院認倘仍對被告該等未發還、未扣案、金
    額非鉅之犯罪所得再宣告沒收或追徵，對之實失之過苛，亦
    無助於告訴人蔡志杰、林萱涵權益之保護，是為俾被告能適
    切履行該條件，乃爰依刑法第38條之2第2項規定不予宣告沒
    收或追徵犯罪所得。 
據上論斷，應依刑事訴訟法第273條之1第1項、第299條第1項前
段，判決如主文。
案經檢察官林奕彣提起公訴，檢察官翁旭輝、鄭朝光移送併辦，
檢察官劉正祥到庭執行職務。
中　　華　　民　　國　　111 　年　　5 　　月　　30　　日
                      刑事第二庭法　官　江宜穎
以上正本證明與原本無異。
如不服本判決應於收受判決後20日內向本院提出上訴書狀，並應
敘述具體理由。其未敘述上訴理由者，應於上訴期間屆滿後20日
內向本院補提理由書(均須按他造當事人之人數附繕本)「切勿逕
送上級法院」。
中　　華　　民　　國　　111 　年　　5 　　月　　30　　日
                                書記官　蕭妙如
附件：
一、被告願給付告訴人蔡志杰新臺幣4萬元，給付方式為自111年
    5月起，至112年6月止，按月於每月20日給付，前13期每月
    給付3千元，第14期給付1千元，如一期不按時履行，未到期
    部分視為全部到期。
二、被告願給付告訴人林萱涵新臺幣5萬4千元，給付方式為自民
    國111年5月起，至112年10月止，按月於每月20日給付3千元
    ，如一期不按時履行，未到期部分視為全部到期。

附表：
編號 告訴人/ 被害人  行為時間及方式 轉帳時間 轉帳金額 （新臺幣/元） （待）轉入帳戶 證據方法 （各告訴人、被害人被詐欺之證據方法） 備註 1 劉育軒 （提告）  該犯罪集團某成員於110年3月18日使用交友軟體Tinder，並以「Leon」之名義與劉育軒聯繫，向其誆稱：要教導投資乙太幣云云，致劉育軒陷於錯誤，而依指示於右列時間轉帳右列金額至黃瑞美上開中國信託銀行帳戶。 110年3月30日 19時27分 3萬元 黃瑞美上開中國信託銀行帳戶 ⒈證人即告訴人劉育於警詢中之指訴（見偵9547號卷一第14頁至其背面）。 ⒉告訴人劉育軒之內政部警政署反詐騙諮詢專線紀錄（見偵9547號卷一第208頁至其背面）。 ⒊告訴人劉育軒之【警示帳戶：被告中國信託銀行帳戶】新北市政府警察局三重分局光明派出所受理詐騙帳戶通報警示簡便格式表影本、金融機構聯防機制通報單影本各1份（見偵9547號卷一第238頁、第237頁）。  新竹地檢署110年度偵緝字第968號、110年度偵字第11801號、第12169號起訴書附表編號1 2 蔡志杰 （提告） 該犯罪集團某成員於110年2月5日20時起，先後使用通訊軟體LINE與蔡志杰聯繫，向其誆稱：ANS投資外匯平台有賺錢機會，可代為操作投資獲利云云，致蔡志杰陷於錯誤，而依指示於右列時間轉帳右列金額至黃瑞美上開中國信託銀行帳戶。 110年4月9日 18時44分許 4萬元 黃瑞美上開中國信託銀行帳戶 ⒈證人即告訴人蔡志杰於警詢中之指訴（見新竹地檢署110年度偵字第11801號卷【下稱偵11801號卷】第38頁至其背面、第39頁至第41頁背面、第42頁至其背面）。 ⒉告訴人蔡志杰之內政部警政署反詐騙諮詢專線紀錄（見偵11801號卷第46頁至第47頁）。 ⒊告訴人蔡志杰之【警示帳戶：被告中國信託銀行帳戶】桃園市政府警察局大溪分局南雅派出所受理詐騙帳戶通報警示簡便格式表影本、金融機構聯防機制通報單影本各1份（見偵11801號卷第59頁、第67頁）。  ⒋告訴人蔡志杰所提供自己新光銀行帳戶存摺封面暨內頁影本1份（見偵11801號卷第68頁至第72頁）。 ⒌告訴人蔡志杰與該犯罪集團成員之通訊體LINE對話翻拍照片影本1份（見偵11801號卷第81頁至第84頁）。 新竹地檢署110年度偵緝字第968號、110年度偵字第11801號、第12169號起訴書附表編號2 3 林姿妤 該犯罪集團某成員於110年4月間，使用通訊軟體LINE與林姿妤聯繫，向其誆稱：可至投資平台註冊帳戶儲值，並教導其操作投資獲利云云，致林姿妤陷於錯誤，而依指示於右列時間轉帳右列金額至黃瑞美上開中國信託銀行帳戶。 110年4月8日 20時35分許 2萬元 黃瑞美上開中國信託銀行帳戶 ⒈證人即被害人林姿妤於警詢中之指訴（見新竹地檢署110年度偵字第12169號卷【下稱偵12169號卷】第3頁至4頁、第5頁至其背面）。 ⒉被害人林姿妤之內政部警政署反詐騙諮詢專線紀錄（見偵12169號卷第26頁至其背面）。 ⒊被害人林姿妤之【警示帳戶：被告中國信託銀行帳戶】臺南市政府警察局歸仁分局德南派出所受理詐騙帳戶通報警示簡便格式表影本、金融機構聯防機制通報單影本各1份（見偵12169號卷第30頁、第33頁）。 ⒋被害人林姿妤提出網路銀行轉帳交易明細查詢資料影本1紙（見偵12169號卷第37頁）。 ⒌被害人林姿妤與該犯罪集團成員之通訊體LINE對話翻拍照片影本1份（見偵12169號卷第38頁至第41頁）。  新竹地檢署110年度偵緝字第968號、110年度偵字第11801號、第12169號起訴書附表編號3 4 林萱涵 （提告） 該犯罪集團某成員於107年7月9日起，先後使用通訊軟體LINE與林萱涵聯繫，向其誆稱：可至「拉斯維加斯」平台註冊帳戶，並依指示投資獲利云云，致林萱涵陷於錯誤，而依指示於右列時間轉帳右列金額至黃瑞美上開中國信託銀行帳戶。 110年4月8日 18時41分許 5萬元 黃瑞美上開中國信託銀行帳戶 ⒈證人即告訴人林萱涵於警詢中之指訴（見新竹地檢署111年度偵字第1467號卷【下稱偵1467號卷】第3頁至5頁、第5頁至其背面）。 ⒉告訴人林萱涵提出網路銀行轉帳結果交易資料影本2紙（見偵1467號卷第17頁背面）。  新竹地檢署111年度偵字第1467號移送併辦意旨書附表編號1     110年4月8日 18時43分許 4,000元 黃瑞美上開中國信託銀行帳戶   5 林予婕 （提告） 該犯罪集團某成員於110年2月下旬起，先後使用使用交友軟體Tinder、通訊軟體LINE暱稱「Leon」之名義與林予婕聯繫，並於林予婕傳送自己裸照後，於同年3月21日對之恫稱：如果不支付5萬元至其指定之黃瑞美右列帳戶，要將其裸照傳送給他人云云，致林予婕因此心生畏懼，惟因林予婕終未依指示轉帳而未遂。  未轉帳 黃瑞美上開台新銀行帳戶 ⒈證人即告訴人林予婕於警詢中之指訴（見偵44829號卷第5頁至6頁、第7頁至第7之1頁）。 ⒉告訴人林予婕與該犯罪集團成員之通訊體LINE對話紀錄1份、翻拍照片影本1張（見偵44829號卷第17頁至第37頁、第8頁）。  新北地檢署111年度偵緝字第2002號移送併辦意旨書 


附錄本案論罪科刑法條：
洗錢防制法第2條第2款
本法所稱洗錢，指下列行為：
二、掩飾或隱匿特定犯罪所得之本質、來源、去向、所在、所有
    權、處分權或其他權益者。
　　
洗錢防制法第14條第1項
有第二條各款所列洗錢行為者，處7年以下有期徒刑，併科新臺
幣5百萬元以下罰金。

刑法第339條第1項
意圖為自己或第三人不法之所有，以詐術使人將本人或第三人之
物交付者，處5年以下有期徒刑、拘役或科或併科50萬元以下罰
金。

刑法第346條第1項、第3項
意圖為自己或第三人不法之所有，以恐嚇使人將本人或第三人之
物交付者，處6月以上5年以下有期徒刑，得併科3萬元以下罰金
。
以前項方法得財產上不法之利益或使第三人得之者，亦同。
前2項之未遂犯罰之。

刑法第30條
幫助他人實行犯罪行為者，為幫助犯。雖他人不知幫助之情者，
亦同。
幫助犯之處罰，得按正犯之刑減輕之。